臺灣苗栗地方法院交通事件裁定　　　　　　　　　　　　九十年度交聲字第八七號
　　受處分人即　 乙○○
　　異　議　人
　　原處分機關　 交通部公路局新竹區監理所苗栗監理站
右列受處分人因違反道路交通管理處罰條例案件，對於交通部公路局新竹區監理所苗
栗監理站所為之處分（九十年八月十六日苗稽駕字第五四-F00000000號裁決
書），聲明異議，本院裁定如左：
    主  文
原處分撤銷。
乙○○違反汽車駕駛人，駕駛汽車肇事致人死亡，應即採取救護或其他必要措施，並
向警察機關報告，不得駛離之規定，吊扣其駕照陸個月。
    理  由
一、本件異議意旨略以：異議人即受處分人乙○○固然曾於民國（下同）九十年七月
    十七日上午九時三十分許，駕駛一部車牌號碼七J-一六二號聯結車，在公館鄉五
    谷村八十五號前（即苗栗交流道南下匝道口處），因機車駕駛人張麗惠違規未行
    駛機車道，致機車擦撞聯結車後段車身倒地身亡，但異議人絕無逃逸意圖，而是
    因聯結車車身太長，致異議人毫無察覺事故發生，才繼續以正常速度上國道南下
    行駛，而異議人於接獲通知後，即刻趕到苗栗警察局了解案情協助調查，有道路
    交通事故調查表及筆錄可資佐證，異議人絕無肇事逃逸之意圖。違反道路交通管
    理事件裁決書違規事實所稱「逃逸」，確與事實不符，其所為「吊銷駕照，並終
    身不得考領」，無異剝奪異議人賴以維生之技能，影響日後一家人之生計，為此
    依道路交通管理處罰條例第八十七條規定，於法定期間提出異議，請求撤銷該裁
    決，而為適法之裁定等語。
二、按「汽車駕駛人，駕駛汽車肇事致人受傷或死亡，應即採取救護或其他必要措施
    ，並向警察機關報告，不得駛離；違者吊扣其駕照三個月至六個月；˙˙˙。」
    道路交通管理處罰條例第六十二條第一項前段定有明文。又交通法庭認為聲明異
    議有理由者，應以裁定將原處分經聲明異議部分撤銷，並自為裁定，道路交通案
    件處理辦法第二十條亦有明文。
三、經查：本件異議人曾於九十年七月十七日上午九時三十分許，駕駛一部車牌號碼
    七J-一六二號聯結車（拖掛子車之車牌號碼為PI-H七號），行經苗栗縣公館鄉五
    谷村十三鄰八十五號旁（即國道中山高速公路苗栗交流道南下匝道入口處），欲
    右轉進入中山高速公路時，因其拖掛子車右方車身，與被害人張麗惠騎乘之車牌
    號碼BXQ-七二七號重型機車擦撞，被害人張麗惠人車倒地後，再遭該子車右後輪
    輾過，致被害人張麗惠當場死亡之事實，已經檢察官督同檢驗員相驗屬實，製有
    相驗筆錄、驗斷書、相驗屍體證明書等附在台灣苗栗地方法院檢察署九十年度相
    字第四００號相驗卷宗，並經本院調閱屬實，是被害人張麗惠確因異議人之業務
    過失行為死亡，並無疑義。至異議人於車禍發生後，並無肇事逃逸之行為，業經
    檢察官於聲請簡易判決處刑書中認「˙˙˙˙。本件被告（即異議人於車禍發生
    後未即停車仍繼續前行，惟觀以被告所駕車輛係附掛子車之營業大貨車，則其車
    身輾過人之身體，猶如行經不平坦之路面，駕駛人實難以確知已發生車禍事故；
    況本件被告係已行駛至台中市，經警通知後，乃駕駛上開車輛返回苗栗市接受調
    查，且亦無對車身清洗以湮滅證據之行為，是被告實未知其已駕車肇事堪認定。
    故縱被告未於事故發生後，停車接受調查，亦難認其有何肇事後致人死傷而逃逸
    之公共危險犯行，併此敘明。」，並未就肇事逃逸部分起訴，且異議人業務過失
    致死刑事部分，亦經本院判處有期徒刑五月，緩刑貳年確定在案，有本院九十年
    度苗交簡字第九七九號刑事簡易判決正本、台灣苗栗地方法院檢察署檢察官九十
    年度偵字第四六七０號聲請簡易判決處刑書正本各乙件在卷足稽。參以證人即製
    作舉發違反道路交通管理事件通知單警員甲○○，於九十一年一月二十四日到院
    證述：「（問：如何接獲報案？）是民眾打電話進來，說有車禍，亦是民眾提供
    車號，我們去台中把他帶回來，我們透過車行聯絡異議人，異議人再與我們聯絡
    ，我們到台中時，異議人已把子車分開，車上還遺留有血跡，異議人應該沒有清
    洗過。」等語之情節，顯然異議人並無肇事後故意逃逸之行為，倘其有意逃逸，
    自會矢口否認有肇事之行為，並將所有犯罪證據如擦痕、血跡等加以湮滅，又何
    必配合警方調查採證？是異議人前開所辯應堪採信。
四、如上所述，本件異議人既無肇事逃逸之行為，而檢察官聲請簡易判決處刑書及本
    院苗栗簡易庭刑事簡易判決，亦均認異議人僅負有業務過失致死罪責，未另認異
    議人過失之原因，係違反道路交通安全規則，故本件異議人肇事致人於死之行為
    ，僅違反道路交通管理處罰條例第六十二條第一項「汽車駕駛人，駕駛汽車肇事
    致人受傷或死亡，應即採取救護或其他必要措施，並向警察機關報告，不得駛離
    ；˙˙˙。」之規定，尚難以同條例第六十一條第一項第四款「違反道路交通安
    全規則，因而肇事致人死亡者。」規定處罰。綜上所述，本件原處分機關認異議
    人有肇事逃逸行為，除依道路交通管理處罰條例第六十二條第一項後段規定，「
    吊銷汽車駕駛執照」外，另依同條例第六十七條第一項規定裁罰異議人「終身不
    得考領駕駛執照」，均有未當，是本件聲明異議為有理由。原處分機關所為「吊
    銷汽車駕駛執照，並終身不得考領駕駛執照」之處分，既有未當，本院自應予以
    撤銷，改依道路交通管理處罰條例第六十二條第一項前段規定，吊扣異議人駕駛
    執照六個月，以符法制。
五、據上論斷，應依道路交通案件處理辦法第二十條，裁定如主文。
中      華      民      國      九十一    年      一      月    三十    日
                               臺灣苗栗地方法院交通法庭
                                     法  官  柳  章  峰
右正本證明與原本無異。
如不服本裁定，應於裁定送達後五日內向本院提出抗告狀。
                                     書記官  歐  明  秀
中      華      民      國      九十一    年      一      月    三十    日
